【裁判字號】    96,訴,735
【裁判日期】    970123
【裁判案由】    違反毒品危害防制條例
【裁判全文】
臺灣臺南地方法院刑事判決               96年度訴字第735號
公  訴  人  臺灣臺南地方法院檢察署檢察官
被      告  丙○○
                  （現在臺灣臺南看守所另案羈押中）
指定辯護人  本院公設辯護人乙○○
上列被告因違反毒品危害防制條例案件，經檢察官提起公訴（95
年度營偵字第1192號），本院判決如下：
    主  文
丙○○連續販賣第二級毒品，累犯，處有期徒刑捌年陸月，扣案
之ＮＯＫＩＡ銀色行動電話壹支沒收，販賣毒品所得新臺幣陸仟
伍佰元均沒收，如全部或一部不能沒收時，以其財產抵償之。
    事  實
一、丙○○（綽號「志成」、「阿源」）前因竊盜案件，經本院
    以九十三年度簡字第四四一號判處有期徒刑六月確定，並於
    民國（下同）九十三年五月二十四日易科罰金執行完畢；猶
    不知惕勵，明知安非他命為毒品危害防制條例第二條所規定
    之第二級毒品，不得販賣、持有，竟基於販賣安非他命之概
    括犯意，以其所有之ＮＯＫＩＡ銀色行動電話（內有門號0
    000000000號ＳＩＭ卡一張）及其不知情之女友蕭
    淑貞所有之ＢＥＮＱ粉紅色行動電話（內有門號00000
    00000號ＳＩＭ卡一張）各一支為聯絡工具，與方中
    、甲○○兄弟談妥毒品交易金額及地點後，連續販賣安非他
    命予方中、甲○○兄弟。情形如下：(一)丙○○經電話聯繫
    ，於九十五年六月七日中午，在臺南縣新營市新東國中附近
    ，以新臺幣（下同）二千元代價，販賣微量之安非他命一小
    包予方中；(二)丙○○又經電話聯繫，於九十五年六月八日
    上午八時餘許、同年月十八日下午四時餘許、同年月二十日
    晚間七時餘許，在臺南縣新營市○○路邊、新營市與柳營鄉
    交界之陸橋等處，分別以二千元、二千元及五百元代價，販
    賣微量之安非他命各一小包予甲○○。嗣警方於九十五年七
    月三日下午一時二十分許，持搜索票至丙○○位於臺南縣鹽
    水鎮歡雅里歡雅九九之三四號住處搜索，扣得上開行動電話
    二支（含ＳＩＭ卡二張），循線查知上情。
二、案經臺南縣警察局報請臺灣臺南地方法院檢察署檢察官偵查
    起訴。
    理  由
一、訊據被告丙○○固承認其與證人方中、甲○○，以上開門
    號電話為上開聯絡，嗣其於上開時、地，與方中、甲○○
    見面，方中、甲○○分別買受上開毒品等情（見本院卷第
    一六二頁），惟矢口否認其涉有販賣第二級毒品安非他命之
    犯行，辯稱：證人方中、甲○○要的安非他命，都是他們
    拜託我去向綽號「妹仔」之丁○○調來的，我是幫他們雙方
    聯絡後，開車搭載丁○○過去，是丁○○把安非他命賣給方
    中、甲○○，不是我賣的云云。經查：
  (一)本件被告所為上開犯罪事實，業據證人方中、甲○○於偵
    審中結證屬實（見營偵卷第三八至四二、七一至七三頁，本
    院卷第八三至九五、一五四至一六二頁），參酌證人方中
    於偵審中結證稱：其與被告為朋友，二人於九十餘年間即已
    認識，認識好幾年等語（見營偵卷第七三頁，本院卷第八三
    頁），證人甲○○於審理中亦結證稱：其與被告於九十五年
    五月間認識，方中與被告是一起養鴿的好朋友等語明確（
    見營偵卷第四十頁，本院卷第一五四頁），是證人方中、
    甲○○與被告均相識（詳後），並無仇怨，而販賣毒品又屬
    重罪，證人方中、甲○○應無設詞構陷被告之理；再有被
    告使用之上開0000000000號行動電話，(1)於九十
    五年六月七日上午十一時三十九分六秒，與證人方中使用
    之0000000000號電話通話之譯文；(2)於九十五年
    六月十八日下午四時三十四分四十秒，與證人甲○○使用之
    0000000000號行動電話通話之譯文在卷（見警卷
    第一○五、一○六頁）；被告使用之上開00000000
    00號行動電話，(1)於九十五年六月八日上午八時四十八分
    三十秒，與證人甲○○使用之0000000000號行動
    電話通話之譯文；(2)於九十五年六月二十日晚間七時五十四
    分四十九秒，與證人甲○○使用之0000000000號
    行動電話通話之譯文等附卷可稽（見警卷第一○三、一○四
    頁），而該等通話內容均係關於安非他命之代號、交易數量
    、時間或地點確認等聯繫事項；此外，復有被告使用之上開
    行動電話二支（含ＳＩＭ卡二張）扣案足憑（見警卷第七三
    頁）。本件犯罪事實，可予採認。
  (二)其次，被告於審理中雖以上開情詞置辯，然證人丁○○於審
    理中到庭結證否認被告該等所辯（見本院卷第一二九至一三
    三頁），且證人丁○○使用之0000000000號行動
    電話雖曾與被告使用之上開電話為三次通話，惟其日期分別
    為九十五年四月二十九、同年五月十四日及同年六月十二日
    （見警卷第九七、一○二、一○五頁），均與本件販賣毒品
    之日期有異，難認與本件犯罪事實有何關聯，無法據為有利
    於被告之認定；又證人方中、甲○○於審理中均結證稱其
    等並不認識丁○○等語明確（見本院卷第九一、一六○、一
    六二頁）；此外，查無證據可信證人丁○○犯有被告所指之
    販毒情事，被告此等審理中所辯，無由信為真正。至於被告
    關於傳喚證人丁○○與證人方中、甲○○對質，或提供照
    片給證人方中、甲○○指認，是否見過丁○○等聲請，業
    經合議庭於審理中認為本件事證已臻明確，駁回該等聲請（
    見本院卷第一六三頁），併為說明。
  (三)又次，(1)按所謂「合資」購買毒品，對於出面向上手購買毒
    品再轉交者並無利可圖，且購買者原可依其資力之不同而增
    減其購買之數量，並無必須與他人合資購買之必要性存在，
    基於人類追求自己利益之本能以觀，一般毒品施用者大多習
    於利用轉手毒品之機會牟取利益，苟非有特殊情事，較少以
    所謂「合資購買」之方式取得毒品，雖有謂合資購買毒品份
    量較多，較為便宜云云，然毒品係違禁物，物稀價昂，貨源
    取得不易，並非一般滯銷商品須以打折或多買多送之方式促
    銷，毒品價格大都是決定於市場供需之多寡，尚難認有所謂
    購買較多較便宜之必然情事，因此所謂「合資購買毒品」，
    在理論上固有其存在之或然性，然依實際情況言，多半係基
    於施用毒品者彼此間具有較特殊之關係或交情之前提下（例
    如配偶、兄弟或感情極佳之朋友等），始較有存在之情形，
    而在不具有上述特殊關係之情形下，事實上較為罕見。又「
    代為購買」一般均係在購買者無貨源而代買者有貨源之情形
    下為常見，惟如非具有特殊關係或交情，一般人鮮少願無代
    價而多次為他人奔走代買毒品，在實務上多見所謂「代買者
    」以相同價格買入一定份量之毒品，然後減少其若干份量後
    ，交付所謂「委託購買者」，或由其先以一定價格買入毒品
    後，再以較高價格交付相同份量毒品予所「委託購買者」，
    以獲取代買轉手之報酬或利潤，因此雖均以所謂「委託代買
    」之名詞形容彼此間之轉手交易毒品行為以圖卸責，惟究其
    行為之實際性質與效果，則與轉賣或販賣以賺取差價之行為
    並無二致。(2)另本件被告先前於警詢中係辯稱：我只是和人
    共同去買毒品而已，我沒有販賣毒品，只是代朋友買毒品，
    因為朋友沒有辦法購買毒品，所以才由我出面購買毒品，朋
    友如果拿三千元給我，我就將三千元毒品交給出錢的人，我
    是向「阿文」、「阿國」、「阿寶」等人購買毒品，他們真
    實姓名我不知道云云（見警卷第四頁），又於偵查中改陳：
    我沒有販賣毒品，我所使用之上開電話之警卷通聯譯文，其
    內容是我發現有好的安非他命，就與方中等人相約向上手
    買的云云（見營偵卷第六二頁），與被告於審理中上開所辯
    互為不同，被告先辯稱代購，後改辯合購，繼而更辯稱乃搭
    載女子讓其等自行交易云云，反覆不一；且觀諸本件被告與
    證人方中、甲○○並無何親屬關係，若謂被告甘冒司法查
    緝之高度風險，未獲得任何利潤，而「免費」為他人奔走代
    為購買毒品，實不合理，而被告與證人甲○○、方中之上
    開通聯譯文內容（見警卷第一○三至一○六頁），均未提及
    證人二人係請被告代購或合購毒品之事；復參之證人方中
    、甲○○與被告皆相識，業見前述，而被告於九十六年四月
    間之偵查中卻供陳伊不知道方中，不認識甲○○云云（見
    營偵卷第六一頁），顯見被告對於本件事實有推諉卸責、避
    重就輕之情，益徵被告所為諸次辯解，與事實不符，難以採
    信。
  (四)再次，證人甲○○於審理中雖結證改稱：我向被告拿毒品時
    ，被告搭載一個我不認識的女生來，我不知道被告會帶那個
    女生過來，毒品是那個女生交給我，我把錢交給那個女生，
    我不知道我是不是向被告買毒品云云（見本院卷第一五五、
    一五六、一五八頁），證人方中於審理中雖亦結證改稱：
    我打電話是請被告幫忙調毒品，被告拿毒品來時，有開車載
    一個我不認識的女生來，我未與該女生交談，那個女生把毒
    品交給我，我把錢交給那個女生，他們很快就走了云云（見
    本院卷第八四至九四頁），惟證人甲○○、方中於偵查中
    皆已結證其等係向本件「被告」購買安非他命等情明確，且
    其等均未提及被告交付毒品時，搭載女子前來乙節（見營偵
    卷第三八至四二、七一至七三頁），尤其檢察官於本件偵查
    中訊問證人甲○○係向男子或女子購買毒品之問題時，證人
    甲○○特予陳明其係向「男子」購買安非他命在卷（見營偵
    卷第三九頁），另參諸被告與證人甲○○、方中之上開通
    聯譯文內容（見警卷第一○三至一○六頁），均未載及證人
    二人係請被告代為調購安非他命或任何女子之事，況且證人
    甲○○對於其原證稱係向男子購買安非他命，嗣於審理中改
    稱係與女子交付金錢、毒品，二者顯有矛盾乙事，表示不知
    如何回答，無法自圓其說（見本院卷第一五八頁），是認證
    人甲○○、方中於審理中關於此部分之所辯，顯係曲意迴
    護被告，並無可採，難為被告有利之認定。
  (五)另次，參以我國查緝毒品之施用或販賣一向執法甚嚴，對於
    販賣毒品者尤科以重度刑責，又販賣毒品既係違法行為，當
    非可公然為之，亦無公定價格，且容易分裝並增減份量，而
    每次買賣之價量，可能隨時依雙方關係深淺、資力、需求量
    及對行情之認知、來源是否充裕、查緝是否嚴謹、購買者被
    查獲時供述購買對象之可能風險之評估等情形，而異其標準
    ，非可一概而論；而買受毒品之人通常亦無法探知販毒者賺
    取利潤幾何，是販賣毒品之利得，除販毒者坦承犯行或價量
    俱臻明確外，委難察得實情，販賣之人從價差或量差中牟利
    之方式雖異，其意圖營利之販賣行為則同一。是以因第二級
    毒品安非他命量微價高，販賣者率有利益可圖，被告販賣毒
    品，如無利益可得，自不會多次甘冒遭警查獲可能處以重刑
    之風險而如此作為，則被告雖否認有販賣安非他命犯行，而
    無可查證其賣出確實賺取之差價，惟依前所述，被告販賣安
    非他命當有意圖營利之犯意甚明。
  (六)綜上，被告上開所辯要係飾卸之詞，不足採信，本件事證明
    確，被告犯行洵堪認定，自應依法論科。
三、嗣被告行為後，刑法相關規定已於九十四年二月二日修正公
    布，並同自九十五年七月一日施行。按同於九十五年七月一
    日修正施行之刑法第二條規定，乃係關於新舊法比較適用之
    準據法，其本身無關行為可罰性要件之變更，故於九十五年
    七月一日前揭法律修正施行後，如有涉及比較新舊法之問題
    ，即應逕依修正後刑法第二條第一項規定，為「從舊從輕」
    之比較（參見最高法院九十五年度第八次刑事庭會議決議意
    旨）。茲分述如下：
  (一)關於罰金刑最低額部分：本件所諭知之被告罪名及其宣告刑
    （詳後），法定刑得併科新臺幣七百萬元以下罰金。修正前
    刑法第三十三條第五款規定罰金為一元以上，修正後刑法第
    三十三條第五款則將罰金規定係新臺幣一千元以上，以百元
    計算之。是依修正後之法律，被告得科處之罰金刑最低為新
    臺幣一千元；然依被告行為時之刑罰法律，即修正前刑法第
    三十三條第五款規定之罰金最低額一元，該罪之罰金刑最低
    額為銀元一元，若換算為新臺幣，僅為新臺幣三元。經比較
    新舊法之結果，應以舊法較有利於被告。
  (二)關於連續犯部分：修正前刑法第五十六條連續犯之規定，依
    修正後刑法業已修正公布刪除，此刪除雖非犯罪構成要件之
    變更，但顯已影響行為人刑罰之法律效果，自屬法律有變更
    ，且新法既刪除連續犯，則被告上開犯行須依同法第五十條
    規定，分別論罪，併合處罰，惟被告之犯行，依修正前刑法
    論以連續犯，則僅論以一罪，惟加重其刑，從而，經比較新
    舊法之結果，仍應適用較有利於被告之行為時法律即舊法論
    以連續犯，此有最高法院九十五年度第八次刑事庭會議決議
    可資參照。
  (三)本件被告前受有期徒刑之執行完畢，五年內「故意」再犯本
    件有期徒刑以上之罪（詳後），則依九十五年七月一日修正
    施行前後刑法第四十七條新舊法規定，均符合累犯之要件，
    刑罰權規範狀態並無利或不利之變更，不生新舊法比較問題
    ，自應適用現行刑法第四十七條第一項規定，論以累犯。
  (四)關於加減例部分：修正前刑法第六十八條規定：拘役或罰金
    加減者，僅加減其最高度；新修正刑法第六十七條則規定：
    有期徒刑或罰金加減者，其最高度及最低度同加減之；新法
    修正，罰金最低度同時加重之，使法官量刑範圍受到減縮，
    行為人將受到較舊法罰金最低度較高之刑罰，行為人受處罰
    之實質內涵顯有變更，屬於法律變更，自應比較新舊法，適
    用最有利行為人之舊法。
  (五)綜上，舊法關於法定罰金刑下限及連續犯之規定，較有利於
    被告，而本件復未科以罰金之刑，衡諸整體統合比較結果及
    不得割裂適用法律之原則，應依刑法第二條第一項前段之規
    定，一體適用修正前刑法之相關規定予以處斷。
二、按安非他命係第二級毒品，毒品危害防制條例第二條第二項
    規定甚明。核被告丙○○所為，係犯毒品危害防制條例第四
    條第二項販賣第二級毒品罪，其持有安非他命後，進而販賣
    ，其持有行為應被販賣行為所吸收，不另論罪。被告先後多
    次販賣安非他命之行為，時間緊接，犯罪構成要件相同，顯
    係基於概括犯意反覆為之，為連續犯，均應依修正前刑法第
    五十六條之規定以一罪論，並加重其刑。被告前因竊盜案件
    ，經本院以九十三年度簡字第四四一號判處有期徒刑六月確
    定，並於九十三年五月二十四日易科罰金執行完畢等情，有
    臺灣高等法院被告前案紀錄表可按，其於有期徒刑執行完畢
    後五年以內再犯有期徒刑以上之罪，為累犯，遞加重其刑。
三、爰審酌被告之品行非佳，其本身亦曾施用毒品，當知毒品對
    人身心戕害之嚴重性，尚屬青壯，不思努力工作賺取正當酬
    勞，竟藉流毒他人牟取利益，危害社會，惡性不輕，惟念其
    因貪慾致罹刑章，而販賣之數量非多、所得利益非鉅，暨犯
    罪之動機、目的、所犯情節，及犯後矢口否認，欠缺對違法
    行為悔過之態度等一切情狀，量處如主文所示之刑，以資警
    惕。扣案之ＮＯＫＩＡ銀色行動電話一支（內有門號000
    0000000號ＳＩＭ卡一張），係被告供聯絡販賣本件
    毒品所用之物，業見前述，且為被告持用所有（見警卷第二
    、三、七三、一○五、一○六頁），應依毒品危害防制條例
    第十九條第一項規定沒收；至於上開門號00000000
    00號ＳＩＭ卡一張，係電信公司所有而非被告所有之物，
    不併予沒收。又被告先後出售第二級毒品合計獲取六千五百
    元，雖未經扣案，惟無法證明已經滅失，且屬被告犯毒品危
    害防制條例第四條第一項之罪所得之財物，亦應依毒品危害
    防制條例第十九條第一項之規定諭知沒收，如全部或一部不
    能沒收時，以其財產抵償之。末按供販賣第二級毒品所用之
    物，應依毒品危害防制條例第十九條第一項規定沒收，固為
    刑法之特別規定，採義務沒收主義，但上開法條既無「不問
    屬於犯人與否，沒收之。」之規定，仍應以該物品屬於犯人
    所有者為限，始應予以沒收（最高法院九十年度臺上字第六
    二六號裁判參照），扣案之ＢＥＮＱ粉紅色行動電話一支（
    內有門號0000000000號ＳＩＭ卡一張）），係被
    告之女友蕭淑貞申請、使用（見警卷第七、七三、九四頁）
    ，非屬本件被告所有，爰不為沒收之宣告。
據上論斷，應依刑事訴訟法第二百九十九條第一項前段，毒品危
害防制條例第四條第二項、第十九條第一項，刑法第二條第一項
前段、第十一條、第五十六條（修正前）、第四十七條第一項，
判決如主文。
本案經檢察官王誠到庭執行職務。
中    華    民    國    97    年    1     月    23    日
                  刑事第八庭  審判長法  官  彭喜有
                                    法  官  李東柏
                                    法  官  盧鳳田
以上正本證明與原本無異。
如不服本判決應於收受本判決後10日內向本院提出上訴書狀，並
應敘述具體理由。如未敘述上訴理由者，應於上訴期間屆滿後20
日內向本院補提理由書狀（均須按他造當事人之人數附繕本）「
切勿逕送上級法院」。
                                    書記官  吳姁穗
中    華    民    國    97    年    1     月    23    日
附錄本案論罪科刑法條全文：
毒品危害防制條例第4條第2項：
製造、運輸、販賣第二級毒品者，處無期徒刑或7年以上有期徒
刑，得併科新臺幣7百萬元以下罰金。


司法院資訊處製作；財團法人民間司法改革基金會備份。
